【裁判字號】    96,訴,8843
【裁判日期】    970229
【裁判案由】    清償借款
【裁判全文】
臺灣臺北地方法院民事判決              96年度訴字第8843號
原      告    合作金庫商業銀行股份有限公司
法定代理人    庚○○
訴訟代理人    甲○○
被      告    富識系統開發股份有限公司
法定代理人    辛○○
              乙○○
              丙○○  原住澎湖.
兼法定代理人  丁○○  原住臺北.
被      告    戊○○
              己○○
上列當事人間請求清償借款事件，本院於中華民國97年2月21日
言詞辯論終結，判決如下：
    主  文
被告應連帶給付原告新臺幣壹佰零萬貳仟零肆拾玖元，及如附
表一所示之利息及違約金。
訴訟費用新臺幣壹萬壹仟伍佰肆拾陸元由被告連帶負擔。
    事實及理由
甲、程序部分
一、按解散之公司除因合併、分割或破產而解散外，應行清算；
    解算之公司，於清算範圍內，視為尚未解散；股份有限公司
    之清算，以董事為清算人；公司之清算人，在執行職務範圍
    內，為公司之負責人，公司法第24條、第25條、第322條第1
    項前段、第8條第2項分別定有明文。又清算人應於清算開始
    及完結時，向法院聲報，否則公司之清算程序尚難認為已終
    結；公司解散後，應進行清算程序，在清算完結前，法人之
    人格於清算範圍內，仍然存續，必須待清算完結後，公司之
    人格始得歸於消滅（最高法院78年度台上字第451號、76年
    度台上字第1275號裁判要旨參照）。另上揭公司法第24條、
    第25條之規定，於公司經中央主管機關廢止登記者准用之，
    同法第26條之1亦定有明文。查，被告富識系統開發股份有
    限公司（下稱富識公司）業於95年11月19日經廢止登記，惟
    迄未向本院呈報清算人及進行清算程序，有該公司變更登記
    表、本院民事紀錄科查詢表附卷可稽，揆諸上揭規定及說明
    ，富識公司之清算程序尚未終結，其法人格於清算範圍內，
    仍然存續，即應以其所有董事為其清算人，是原告合作金庫
    商業銀行股份有限公司請求增列富識公司之董事辛○○、乙○○、丙○○為其法定代理人，核無不合，應予准許。
二、被告丁○○及己○○經合法通知，均未於言詞辯論期日到場
    ，核無民事訴訟法第386條所列各款事由，爰依原告之聲請
    ，由其一造辯論而為判決。
乙、實體部分
一、原告主張：原告原名合作金庫銀行股份有限公司，於民國95
    年5月1日與中國農民銀行股份有限公司（下稱中國農民銀行
    ）合併，中國農民銀行銀行為消滅銀行，合作金庫銀行為存
    續銀行，並於合併後更名為合作金庫商業銀行股份有限公司
    ，原合作金庫銀行之權利由合併後存續並更名之原告概括承
    受。而被告富識公司係於民國91年8月15日邀同被告丁○○
    、戊○○及己○○為連帶保證人，向合作金庫銀行借款600
    萬元，借款期間自91年8月15日起至92年8月15日止，其中
    300萬元按年息9.184％計息，另300萬按年息9.934％計息，
    並機動調整，被告應每月攤還本息，如有一期未按期清償，
    即喪失期限利益，又遲延給付時，本金部分除仍按上開利率
    計息外，其逾期在6個月以內部分，按上開利率10％、超過6
    個月部分按上開利率20％計收違約金。詎富識公司從未依約
    繳納本息，嗣被告於93年2月9日向原告申請分期攤還，並約
    定：(一)本金部分自93年3月5日起至96年2月5日止，按月攤還
    5萬元，自96年3月5日起至98年2月5日止，按月攤還17萬5,0
    00元；(二)積欠利息、違約金18萬元自93年3月5日起至98年2
    月5日止，按月攤還3,000元；(三)攤還期間利息依年息3％機
    動計算，如未依約履行即喪失前述利息及違約金之優惠利益
    及分期攤還之期限利益，全部債務均視為到期。詎被告復未
    依約履行分期攤還條件，利息繳至95年9月4日止，尚積欠原
    告如附表2編號2、3所示之本金、利息及違約金。嗣經原告
    聲請臺灣澎湖地方法院96年度執義字第371號拍賣抵押物獲
    償379萬9139元，抵償執行費4萬1,844元及至96年7月11日止
    之利息30萬6,796元、違約金4萬1,958元、本金340萬8,541
    元後，尚餘如主文第1項所示之本金、利息及違約金迄未清
    償，爰依消費借貸及連帶保證之法律關係請求被告連帶清償
    ，並聲明：如主文第1項所示。
二、被告方面：
  (一)被告戊○○則以公司已經倒了，目前沒有錢可以還等語，資
    為抗辯，並聲明：原告之訴駁回。
  (二)被告富識公司之法定代理人辛○○、乙○○則均同意原告之
    請求，其餘法定代理人，均未於言詞辯論期日到場，亦未提
    出書狀作何聲明或陳述。
  (三)被告丁○○及己○○均未於言詞辯論期日到場，亦未提出書
    狀作何聲明或陳述。
三、得心證之理由：
    按消費借貸之借用人應於約定期限內，返還與借用物種類品
    質、數量相同之物，民法第478條前段定有明文；又所謂連
    帶保證，係指保證人與主債務人就債務之履行，對於債權人
    各負全部給付之責任者而言，是連帶保證債務之債權人得同
    時或先後向保證人為全部給付之請求（最高法院45年台上字
    第1426號判例、77年台上字第1772號判決參照）。再按遲延
    之債務，以支付金錢為標的者，債權人得請求依法定利率計
    算之遲延利息。但約定利率較高者，仍從其約定利率；當事
    人得約定債務人於債務不履行時，應支付違約金，民法第23
    3條第1項、第250條第1項分別定有明文。本件原告主張之上
    開事實，業據其提出原告公司變更登記表、借據、本票、連
    帶保證書、分期攤還申請書、臺灣澎湖地方法院96年度執義
    字第371號分配表、利率變動函各乙份及授信約定書4紙（以
    上均影本）為證，核屬相符。又被告對原告主張之金額部分
    ，均未爭執，戊○○雖辯稱公司已經倒了，目前沒有錢可以
    還等語，惟其所辯，尚不足對抗原告之主張，而被告丁○○
    及己○○雖未於言詞辯論期日到場爭執，亦不提出書狀答辯
    以供本院參酌，惟依上開證據，已堪信原告之主張為真實。
    是富識公司向原告借款未依約清償，經全部視為到期，尚積
    欠如主文第1項所示之本金、利息及違約金迄未清償，又戊○○、丁○○及己○○為連帶保證人，揆諸上揭規定及說明
    ，被告自應連帶負清償責任。從而，原告依消費借貸及連帶
    保證之法律關係，請求被告連帶給付如主文第1項所示之本
    金、利息及違約金為有理由，應予准許。
四、訴訟費用負擔之依據：民事訴訟法第85條第2項。
中    華    民    國    97    年     2    月    29    日
                  民事第四庭  審判長法  官  劉坤典
                                    法  官  黃柄縉
                                    法  官  賴武志
以上正本係照原本作成
如對本判決上訴，須於判決送達後20日內向本院提出上訴狀
中    華    民    國    97    年     2    月    29    日
                                    書記官  施若娟


司法院資訊處製作；財團法人民間司法改革基金會備份。
